臺灣高等法院臺南分院刑事判決　　　　　　 九十三年度上更(一)字第四六八號 Ｃ
　　　上　訴　人
　　　即　被　告　甲　○　○
　　　指定辯護人　本院公設辯護人　丙　○　○
右上訴人因違反毒品危害防制條例案件，不服臺灣雲林地方法院九十一年度訴字第三
九一號中華民國九十二年七月二十四日第一審判決（起訴案號：臺灣雲林地方法院檢
察署九十一年度偵字第一六八九號、九十一年度偵緝字第四七號，及移
雲林地方法院檢察署九十二年度偵字第六０二號），提起上訴，經判決後由最高法院
發回更審，本院判決如左：
      主      文
原判決撤銷。
甲○○販賣第一級毒品，累犯，處有期徒刑拾伍年，褫奪公權拾年，如附表一編號３
至６之物品，均沒收；又販賣第一級毒品，累犯，處有期徒刑拾參年，褫奪公權捌年
，扣案如附表二編號１之海洛因、編號２之安非他命、編號７含安非他命成分之分裝
用吸管、編號８含海洛因成分之殘渣袋（數量各如附表二編號１、２、７、８所示）
，均沒收銷燬之，扣案如附表二編號１、２之毒品外包裝、編號３至６之物品，均沒
收；又連續轉讓第一級毒品，累犯，處有期徒刑壹年拾月；又連續轉讓第二級毒品，
累犯，處有期徒刑拾月。應執行有期徒刑貳拾年，褫奪公權拾年，扣案如附表二編號
１之海洛因、編號２之安非他命、編號７含安非他命成分之分裝用吸管、編號８含海
洛因成分之殘渣袋（數量各如附表二編號１、２、７、８所示），均沒收銷燬之，如
附表一編號３至６及扣案如附表二編號１、２之毒品外包裝、編號３至６之物品，均
沒收。
      事      實
一、甲○○曾於民國（下同）八十九年間因違反毒品危害防制條例案件，經臺灣雲林
    地方法院以八十九年度虎簡字第七號刑事判決判處有期徒刑六月確定，並於九十
    年一月十七日易科罰金執行完畢。
二、甲○○明知海洛因及安非他命分別屬毒品危害防制條例第二條第一項第一款及第
    二款所規定之第一級毒品及第二級毒品，不得意圖營利而販賣（含販入及賣出）
    ，竟基於販售毒品以營利之犯意，分別於下列時、地販入第一級毒品海洛因及第
    二級毒品安非他命：
  (一)於九十年八月初某日，在嘉義市○○路上，向綽號「阿輝」之不詳姓名成年男子
    ，以新臺幣（下同）三十萬元之代價，一次購入數量不詳之第一級毒品海洛因及
    第二級毒品安非他命，除將部份毒品供己施用（施用部分，另案審理）外，其餘
    海洛因及安非他命毒品，則將之分裝成小袋，意圖零售以營利，惟未及出售，即
    於九十年八月十五日下午五時三十分許，在嘉義市○○街三八九號五樓五○七室
    為警查獲，並扣得如附表一編號１至６所示之毒品海洛因二十九包（合計淨重一
    九○．○二公克，包裝重一六．四一公克）、安非他命三十二包（合計淨重八五
    七．四一公克，包裝重二六．三一公克，驗餘重八五三．六九公克），及其所有
    預備供販售毒品所用之夾鏈袋一大包、研磨機一台、彈簧秤一台、計算機一台（
    以上查獲毒品及分裝工具均於另案沒收銷燬或發還甲○○）。
  (二)復於九十一年二月間某日，在雲林縣二崙鄉二崙國小前，向綽號「阿發」之成年
    男子，以二十萬元之代價，同時買入數量不詳之第一級毒品海洛因及第二級毒品
    安非他命，除將部分毒品供己施用（施用部分，另案審理）外，其餘海洛因及安
    非他命毒品，則以其所有之電子秤、計算機、分裝袋、分裝用湯匙、分裝用吸管
    等物，供秤重、分裝海洛因及安非他命為小袋，惟未及出售，即於九十一年四月
    二十二日下午一時三十分許，在雲林縣二崙鄉○○村○○路二十三之三號為警查
    獲，並扣得如附表二編號１至８之毒品海洛因八包（合計淨重一○二．四三公克
    ，包裝重五．七二公克）、安非他命二十三包（合計淨重三九九．一六公克，包
    裝重十九．五公克，驗餘重三九五．０二公克），及其所有預備供販售毒品所用
    之電子秤一台、計算機一台、分裝袋三百零五個、分裝用湯匙一根，暨含安非他
    命成分之分裝用吸管一根、含海洛因成分之殘渣袋五個。
三、甲○○明知海洛因及安非他命業經政府依毒品危害防制條例公告為第一級毒品及
    第二級毒品，不得轉讓，竟分別基於轉讓第一級毒品海洛因、第二級毒品安非他
    命之概括犯意：
  (一)自九十年十一月間某日起，至九十一年四月十七日止（扣除九十年十二月十五日
    起至九十一年一月九日止乙○○執行觀察勒戒期間），先後在雲林縣二崙鄉○○
    村○○路二十三號之三租屋處或雲林縣二崙鄉道路旁，無償轉讓第一級毒品海洛
    因最少十次予乙○○（另案偵辦）施用；又於九十一年二月某日（農曆年後），
    ，在雲林縣二崙鄉○○村○○路二十三號之三租屋處，無償轉讓第一級毒品海洛
    因一次予林朝專（另案偵辦）施用。
  (二)另自九十一年二月某日（農曆年後），至九十一年四月二十一日止，先後在雲林
    縣二崙鄉○○村○○路二十三號之三租屋處，無償轉讓第二級毒品安非他命最少
    五次予林朝專（另案偵辦）施用。
  (三)嗣甲○○於九十一年四月二十二日下午一時三十分許，在雲林縣二崙鄉○○村○
    ○路二十三號之三租屋處為警查獲時，乙○○、林朝專二人亦在現場，而循線查
    知上情。
四、案經雲林縣警察局移送及雲林縣警察局西螺分局報請台灣雲林地方法院檢察署檢
    察官偵查起訴。
      理      由
一、訊據上訴人即被告甲○○固坦承持有右揭時地，第一次為警查獲如附表一編號１
    至６所示之第一級毒品海洛因二十九包（原審誤為二十六包，見九十年度偵字第
    三六一三號偵查卷第三十頁，合計淨重一九○．○二公克，包裝重一六．四一公
    克）、第二級毒品安非他命三十二包（合計淨重八五七．四一公克，包裝重二六
    ．三一公克，驗餘重八五三．六九公克）、夾鏈袋一大包、研磨機一台、彈簧秤
    一台、計算機一台，及第二次為警查獲如附表二編號１至８所示扣案之海洛因八
    包（合計淨重一○二．四三公克，包裝重五．七二公克），安非他命二十三小包
    （合計淨重三九九．一六公克，包裝重十九．五公克，驗餘重三九五．０二公克
    ）、電子秤一台、計算機一台、分裝袋三百零五個、分裝用湯匙一根、含安非他
    命成分之分裝用吸管一根，含海洛因成分之殘渣袋五個等事實，惟矢口否認有何
    意圖營利而販賣或意圖販賣而持有第一級毒品海洛因、第二級毒品安非他命，及
    有何轉讓第一、二級毒品之犯行，並辯稱：先後二次為警查獲之毒品都是自己要
    施用的，因為一次大量購買較便宜，買毒品的金錢來源是自己做水泥工賺來的。
    又第一次被查獲之計算機是買東西送的，彈簧秤是小孩在玩的，研磨機是磨麥片
    用的；第二次被查獲之電子磅秤是自己用來分裝吃的，分裝袋是裝餅乾的，吸管
    是用來分裝毒品自己施用的；而證人乙○○、林朝專係來伊租住處找伊聊天，趁
    伊不注意時，自行拿取毒品施用，伊無轉讓毒品之情事云云，惟查：
  (一)關於販賣第一級毒品海洛因及第二級毒品安非他命部分：
  1.於九十年八月十五日下午五時三十分許，經雲林縣警察局刑警隊持台灣嘉義地方
    法院核發之搜索票，前往被告當時位於嘉義市○○街三八九號五樓五○七室租屋
    處搜索，當場查扣疑似海洛因之白粉二十九包、疑似安非他命之結晶三十二包、
    計算機一台、研磨機一台、彈簧秤一台、夾鏈袋一大包之事實，業據被告坦承不
    諱，並供稱扣案之物品均為其所有等語在卷，復有搜索票、扣押物收據證明書、
    搜索扣押筆錄及扣押物品目錄表各乙紙在卷可稽（見雲林縣警察局刑警隊第七三
    四四號警卷第四至七頁），而上開扣案之白粉經送驗結果，均含有第一級毒品海
    洛因成分，驗得合計淨重一九○．○二公克、包裝重一六．四一公克、純度四六
    ．二八％，有法務部調查局編號000000000號鑑定通知書一紙在卷足憑
    （見九十年度偵字第三六一三號偵查卷第三十頁）；而上開扣案之結晶經送驗結
    果，均含第二級毒品安非他命成分，驗得總毛重八八三．七二公克，淨重八五七
    ．四一公克，驗餘重八五三．六九公克，平均純度為八三．六八％等情，有內政
    部警政署刑事警察局九十年十一月十四日刑鑑字第二一一六二八號鑑驗通知書一
    紙在卷可稽（見九十年度偵字第三六一三號偵查卷第五七頁）。又於九十一年四
    月二十二日下午一時三十分許，經雲林縣警察局西螺分局前往雲林縣二崙鄉○○
    村○○路二三之三號，查緝遭通緝之被告，在現場扣得疑似海洛因之白粉八包、
    安非他命二十三包、電子秤一台、計算機一台、分裝袋三百零五個、分裝用湯匙
    一根、分裝用吸管一根，殘渣袋五個之事實，亦據被告坦承不諱，並供稱該扣案
    物均為其所有等語在卷，並有查獲照片四張附卷可稽（見雲林縣警察局西螺分局
    第二０六一四號警卷第九、十頁），而上述扣案白粉經送驗結果，均含海洛因成
    分，驗得合計淨重一○二．四三公克、包裝重五．七二公克、純度六三．八四％
    ，有法務部調查局編號000000000號鑑定通知書在卷可按（見九十一年
    偵字第一六八九號卷第七十七頁）；而上述扣案結晶經送驗結果，均含安非他命
    成分，驗得合計淨重三九九．一六公克，平均純度八五．五％，有內政部警政署
    刑事警察局九十一年九月二十四日刑鑑字第０九一０二三九七三五號鑑驗通知書
    在卷可憑（見原審卷第八十五頁）。依據上開被告之供述及二次查扣之毒品檢驗
    結果，足證被告先後二次為警查獲所持有者確係第一級毒品海洛因及第二級毒品
    安非他命無誤。
  2.被告雖然辯稱：上開查獲之毒品僅供自己施用云云，然基於以下理由，本院認為
    二次為警查獲之毒品非僅供被告自己施用：
  本件第一次查獲時，扣得海洛因二十九包（合計淨重一九○．○二公克、包裝重
    一六．四一公克、純度四六．二八％）、安非他命三十二包（淨重八五七．四一
    公克，平均純度為八三．六八％）；第二次查獲時，扣得海洛因八包（驗得合計
    淨重一○二．四三公克、包裝重五．七二公克、純度六三．八四％）、安非他命
    二十三包（合計淨重三九九．一六公克，平均純度八五．五％），即被告二次同
    時取得如此大量及高純度之海洛因及安非他命，已與一般單純施用者，僅隨身準
    備少量之毒品者有所不同。
  再於第一次查獲時扣得之夾鏈袋一大包及研磨機、彈簧秤、計算機各一台；第二
    次查獲扣得電子秤一台、分裝袋三百零五個、分裝用湯匙一根及分裝用吸管一根
    。雖然被告辯稱：磅秤是為自己施用秤量的云云，然查，被告自八十八年六月間
    起即有施用第一、二級毒品之前科，最後一次施用毒品之時間是在九十二年一月
    二十四日，此有台灣雲林地方法院九十一年度訴字第二一一號、九十二年度訴字
    第一五○號兩份刑事判決在卷可按（見原審卷第一七二至一七九頁），是被告並
    非第一次施用毒品，其自八十八年六月間起至九十一年四月二十二日第二次被查
    獲止，將近三年施用毒品之習性，其施用之頻率、毒品購入之數量，應早已知悉
    ，故對於每次施用份量，實亦無需使用電子磅秤用以錙銖必較每次施用數量。另
    第一次查獲扣得之毒品，共計海洛因二十九包、安非他命三十二包，第二次查獲
    扣得之毒品，共計海洛因散裝五包及磚塊三包、安非他命二十三包，各包裝在大
    小不同尺寸之分裝袋內，此均有查獲時之照片十張附卷可資佐證（其中六張附於
    九十年度偵字第三六一三號偵查卷第十八、三二、三七頁─第一次被查獲，餘四
    張附於雲林縣警察局西螺分局第二０六一四號警卷第九、十頁─第二次被查獲）
    ，如果上開各大小不同之分裝袋毒品，確僅供被告自己施用，實無須準備如此多
    大小不一之塑膠夾鏈袋，也不需將毒品分裝成不同重量之包裝；又依一般單純施
    用毒品之人而言，為避免攜帶不便，且為警查獲時損失慘重，均少量購買足供短
    期施用之毒品即可，然兩次查獲被告所有之海洛因及安非他命，各有如前所述之
    淨重，被告辯稱持有上開大量之海洛因及安非他命，係單純供一己施用，實在難
    以令人相信。另外，依常情而言，單純施用毒品者所購得之海洛因及安非他命均
    已以糖粉等稀釋，而不需另予以研磨攪拌，增加購買研磨機之成本及殘留之耗損
    ，被告另行以研磨機研磨攪拌，其取得海洛因及安非他命應非僅為單純供施用。
    再者，電子磅秤、研磨機、分裝鏟管、塑膠分裝袋等物，均係一般販毒者用以秤
    重、分裝毒品後，買賣交易毒品所必備，足見被告有擬以該買入純度較高之海洛
    因及安非他命，加入砂糖以研磨機攪拌，再以電子秤秤量，並以大小不同之夾鏈
    袋分裝不同重量之毒品伺機銷售。從而，由被告持有上開毒品及其他扣案物觀之
    ，焉有如此巧合，二次均查獲諸多供分裝、磅秤毒品以販賣之工具，足見被告其
    持有上開毒品係基於販賣之意圖，已相當明顯。被告辯稱：計算機是買東西送的
    ，彈簧秤是小孩在玩的，研磨機是磨麥片用的云云，核係卸責之詞，殊無足採。
  被告於偵查中供稱：海洛因一天施用三次，約二、三天施用一次；安非他命一天
    施用約二、三次，隔二、三天一次等語，依被告上開所供，就其施用之次數與頻
    率，其施用量約每天施用海洛因及安非他命各一次。按嗎啡產生毒性作用的劑量
    分別為四十至六十ｍｇ，注射為三十ｍｇ，致死劑量為口服一百二十ｍｇ，合為
    ０．一二公克；甲基安非他命，其毒性較一般安非他命高二倍，其致死劑量約１
    ．５ｍｇ／體重ｋｇ（參閱林杰樑著，臨床毒品藥物濫用學第一八四頁，合記出
    版社）。被告第一次被查獲之海洛因為淨重一九○．○二公克、安非他命淨重八
    五七．四一公克；第二次被查獲之海洛因淨重一○二．四三公克、安非他命淨重
    三九九．一六公克，縱使被告每天冒致命劑量之危險（海洛因每日約０．一二公
    克、安非他命每日約二公克），就第一次查獲之毒品數量，要施用完畢海洛因需
    要一千五百八十四天、安非他命則需要四百二十九天；就第二次查獲之毒品數量
    ，要施用完畢海洛因需要八百五十四天、安非他命則需要二百天。而上開施用日
    數均以致命劑量計算，如再考慮兩種毒品均屬致命量，非能一起施用情形下，被
    告要施用完其所購入之上開毒品數量，時間應更長久。再被告於偵查中亦自承，
    其工作為水泥工，一日三千元等語（見九十一年度偵字第一六八九號卷第五十九
    頁），並經證人李錦田、李贊成證稱被告確係水泥工無疑（見同偵字第一六八九
    號卷第一一六頁），足見被告平日靠做水泥工收入維生，工作收入並非豐厚，則
    其大肆花費金錢，購入於四、五年內無法施用完畢之毒品，顯與一般施用者之少
    量多次購買方式不同，且將大量資金投入購買毒品而無法運用，尤與常情未合。
    故就被告購買之毒品數量，核算其施用情形，並參考被告工作之收入，難以相信
    扣案之毒品僅是供被告自己施用，是被告上開所辯：先後二次為警查獲之毒品都
    是自己要施用的云云，顯不足採。
  3.按認定犯罪事實之證據，並不以直接證據為限，即綜合各種間接證據，本於推理
    作用，為認定犯罪事實之基礎，如無違背一般經驗法則，尚非法所不許（最高法
    院四十四年台上字第七０二號判例意旨參照）。又販賣毒品罪，並不以販入後復
    行賣出為必要，只須以營利為目的，將毒品販入或賣出，有一於此，其犯罪即告
    成立，此與意圖販賣而非法持有毒品罪，乃指以意圖販賣而販入以外之原因持有
    毒品後始起意意圖販賣者，迥然不同。查被告於第二次被查獲時，雖於九十一年
    四月二十二日警訊中自白供稱：「（問：警方查獲之毒品你作何用途？）這批毒
    品除了我自己吸食外，因為數量太多想到販賣一部分，但是不敢販賣因為刑責很
    重。（問：警方查扣之毒品是何人分裝？）均是我用電子秤，秤重後分裝一來供
    自己吸食好攜帶，另外分裝好的是準備一包要賣新臺幣三千元至五千元不等，但
    是不敢賣。（問：你是否曾將毒品販賣流入市面？）我是意圖販賣，但是不敢賣
    所以毒品未流入市面」云云（見雲林縣警察局西螺分局第二０六一四號警卷第二
    頁）。另於原審審理時供稱：「其曾經說過想要販賣，這只是一閃而過的念頭而
    已，並非在購入毒品之始即有販賣之意圖」云云（見原審卷第一九四、一九五頁
    ）。次查，持有大量之毒品，與意圖營利而向他人販入該大量之毒品間，雖不具
    有邏輯上之必然關係，且卷內亦未見被告供述已賣出或有任何人指述向被告購買
    海洛因情事，但本案依查獲之毒品數量之鉅，足供施用數年之久，與一般施用毒
    品之人僅持有少量毒品供施用之情形不同，有如上述，其又同時持有供販賣毒品
    所用之電子秤（彈簧秤）、大小不同之分裝袋（夾鏈袋）、研磨機、分裝用吸管
    （湯匙）、計算機等物，可謂分裝毒品販賣之工具齊備；參諸政府近年來為杜絕
    毒品之氾濫，對於查緝施用及販賣毒品之工作，無不嚴加執行，販賣毒品罪又係
    重罪，設若無利可圖，衡情一般人當不致為之，再參諸被告將毒品以大小不同之
    夾鏈袋分裝，擬以不同價格出售，則其擬賣出價格與買入價格應非相同，且擬賣
    出價格必較買入價格為高，始合常情；又被告上開所辯：扣案毒品販入之初僅係
    欲供己施用云云，既不符常情，已如上述。從而被告於購入毒品之初，除有部分
    供己施用之意外，兼含有欲販售以營利之犯意，而一次同時購入，其顯非以供己
    施用之意大量購入毒品，後發現於短期間內無法施用完畢，為保本而變更犯意，
    方始起意意圖販賣之情事，至堪認定。
  (二)關於轉讓第一級毒品海洛因予乙○○、林朝專，及轉讓第二級毒品安非他命予林
    朝專部分：
  1.證人乙○○先於警訊中證稱：我都是向甲○○索取毒品來施打，沒有買賣等語（
    見雲林縣警察局西螺分局第二０六一四號警卷第六頁）；其後於九十一年四月二
    十二日偵訊中證稱：毒品是甲○○無償提供的等語（見九十一年度偵字第一六八
    九號卷第十八頁）；再於九十一年八月二十一日偵訊中結證稱：甲○○拿十幾次
    海洛因給我，自九十年十一月間，開始提供毒品給我，都是他打電話給我，過去
    後他拿給我共同施用，後來我上癮，才由我打電話給他，主動跟他要毒品，地點
    大部分在二崙他住處或路旁，最後一次是九十一年四月十七日晚上八點，在他住
    處，是他主動拿毒品給我等語（見九十一年度偵字第一六八九號卷第一二八、一
    二九頁）；而證人乙○○於原審審理時亦再次具結證述：其所施用之毒品係向被
    告要的，我沒有主動拿來吸食，我向他要的話他才會給我，因為我們是很熟的朋
    友，每次都是一點點而已，大約一、二支香煙的量而已等情（見原審卷第一五七
    頁）。是依證人乙○○一次警訊、二次偵訊及原審審理之證述，均始終一致證述
    被告無償提供毒品之事實，證人乙○○之證述相當可靠，應該採為本案證據，證
    明被告確有此部分之轉讓海洛因毒品之犯行。又證人乙○○於原審審理時翻稱：
    甲○○提供五、六次毒品云云（見原審卷第一五七頁），於本院審理時又翻稱：
    甲○○提供四、五次毒品云云（見本院卷第九六頁），經核與其於上開偵訊中證
    述甲○○拿「十幾次」海洛因給我之情節不符，然其於上開偵訊中關於甲○○提
    供毒品「次數」部分所為之陳述，非顯有不可信之情況，依刑事訴訟法第一百五
    十九條之一第二項規定，自得為認定事實之證據，併此敘明。
  2.證人林朝專先於警訊中證稱：毒品都是他（指被告）免費拿給我吸食等語（見雲
    林縣警察局西螺分局第二０六一四號警卷第四頁）；其後於九十一年四月二十二
日偵訊中證稱：毒品是甲○○無償提供的等語（見九十一年度偵字第一六八九號
    卷第十八頁）；再於九十一年八月十五日偵訊中結證稱：甲○○提供安非他命五
    、六次，其中海洛因二次，毒品都是在甲○○家拿給我的，甲○○自九十一年過
    年開始提供毒品給我，我是經朋友介紹說他有毒品，之後我去找甲○○時有發現
    他在施用毒品，我才要求他提供我毒品海洛因或安非他命等語（見九十一年度偵
    字第一六八九號卷第一一六頁）。雖然證人林朝專於原審審理時變更證述，改稱
    ：我去甲○○家時，有時他不在家，有時在家，但有時他上廁所或出去買東西，
    我看到有安非他命及燒烤之器具放在書桌下面，沒有經過甲○○同意就自己拿起
    來吸食，另我因好奇，所以我拿他們吸食過的香煙起來吸食。不是甲○○主動免
    費拿給我的，是我認為我們朋友的交情夠，所以自己就拿起來吸食云云（見原審
    卷第一一四至一一八頁）。惟查，依據證人林朝專上開翻異之證詞，原審乃訊問
    證人：「（問：你把毒品拿來吸食，甲○○都不知道？）他應該不知道，因為當
    時我都是背著門吸食的，我每次吸食完放下來的時候，他大概就回來了，所以他
    應該都沒有看到我吸食；（問：吸食完以後身體狀況會不一樣？）甲○○有問我
    有沒有吸食，我回答是以前有吸食。」等語，依證人林朝專上開所言，其每次皆
    是利用被告甲○○看不到時自行吸食甲○○的毒品，然而被告甲○○係有施用毒
    品之習性之人，其於證人林朝專施用毒品後藥性發作時，豈有不知證人林朝專已
    施用過毒品之理？又證人林朝專陳述，吸食後身體狀況不一樣時，甲○○就問他
    有沒有吸食，他回答說是以前有吸食云云，但是吸食毒品後至產生作用，有其一
    定之時間，以被告之習於施用毒品，焉有不知證人林朝專於施用毒品後所產生之
    生理現象，係在被告家中或另於他地施用所造成，證人林朝專於原審審理時之證
    述，不合常理而與事實不符，自不足採信。又原審辯護人於證人林朝專作上開證
    述後立即回答：「他們吸食毒品的人常常會將毒品互相拿來吸食。」云云，證人
    林朝專也立刻順著回答：「就好像一般家裡擺放香煙一樣，如果朋友來的話就可
    以自己拿去吸食，所以當時甲○○家裡面放有毒品，我也是這種想法，所以我才
    會拿來吃。」云云（均見原審卷第一一八頁），然而毒品海洛因、安非他命其市
    價昂貴，又為政府所嚴格查緝，非一般香煙所能比擬，如未經他人索取，豈有隨
    意擺放而任人取用之理？更何況，證人林朝專於九十一年八月十五日之偵訊證述
    ，係經具結之程序，其可信性相當高，原審審理時亦再次提示該次之偵訊筆錄，
    訊問證人林朝專當時向承辦檢察官陳述者，是否與偵訊筆錄所載之內容相同，證
    人林朝專亦承認：是我講的等語。綜上，證人林朝專於原審審理時翻異前詞之證
    述，既有如上述之不合理之處，其所為之證言顯係事後迴護被告之詞，即難採信
    ，而其於偵訊時之陳述，既經具結又與警訊中所述相符，本院認為證人林朝專於
    警、偵訊中證述之情節，與事實相符，應以該次之證詞作為認定被告確有轉讓毒
    品予證人林朝專之證據，即依證人林朝專於警訊及偵查中之證詞，已足以認定被
    告確有轉讓第一、二級毒品予林朝專之犯行，要無疑義。
  3.證人乙○○供稱：被告無償轉讓第一級毒品海洛因十餘次供其吸食等語，證人林
    朝專供稱：被告無償轉讓第二級毒品安非他命五、六次供其施用等語，則依最有
    利被告之次數計算，被告無償轉讓第一級毒品海洛因予乙○○至少十次，無償轉
    讓第二級毒品安非他命予林朝專最少五次，要可認定。綜上所述，被告確有分別
    無償轉讓第一級毒品予乙○○、林朝專，及無償轉讓第二級毒品予林朝專之情事
    ，事證明確，其此部分犯行，亦堪認定。
二、查海洛因係毒品危害防制條例第二條第二項第一款所規定之第一級毒品；安非他
    命則為同條項第二款所稱之第二級毒品。核被告如事實欄二(一)、(二)所為，均係犯
    毒品危害防制條例第四條第一項之販賣第一級毒品罪、同條例第四條第二項之販
    賣第二級毒品罪，公訴人認係犯同條例第五條第一、二項之意圖販賣而持有第一
    、二級毒品罪，尚有未洽，起訴法條應予變更；被告如事實欄三(一)所為，係犯毒
    品危害防制條例第八條第一項之轉讓第一級毒品罪；被告如事實欄三(二)所為，係
    犯同條例第八條第二項之轉讓第二級毒品罪。其販賣及轉讓前後，持有第一級毒
    品海洛因及第二級毒品安非他命之行為，分別為販賣及轉讓行為所吸收，均不另
    論罪。被告如事實欄二(一)及事實欄二(二)之行為，其均一次購入第一級毒品海洛因
    及第二級毒品安非他命，該各次之犯行，顯均係一行為觸犯二罪名，均為想像競
    合犯，屬裁判上一罪，應各從一重之販賣第一級毒品罪處斷。被告先後多次轉讓
    第一級毒品海洛因及第二級毒品安非他命之犯行，均時間緊接，分別觸犯構成要
    件相同之罪，顯各係基於概括犯意為之，均為連續犯，依刑法第五十六條之規定
    ，各以一罪論，併分別加重其刑。又如事實欄二(一)、(二)之兩次販賣第一級毒品罪
    ，其係於第一次購入毒品為警查獲經檢察官諭知交保後，在通緝中第二次另行購
    入毒品，是顯然犯意各別，非基於概括犯意而為之，應無連續犯之適用。而事實
    欄三(一)之轉讓第一級毒品罪，及事實欄三(二)之轉讓第二級毒品罪，與前開兩次販
    賣第一級毒品罪，亦犯意各別，罪名互異，上開四罪應予分論併罰。另被告前於
    八十九年間因違反毒品危害防制條例，經臺灣雲林地方法院以八十九年度虎簡字
    第七號刑事判決判處有期徒刑六月確定，並於九十年一月十七日易科罰金執行完
    畢，此有台灣高等法院被告全國前案紀錄表一份在卷可憑，其前受有期徒刑執行
    完畢，於五年以內再犯本件最重本刑為有期徒刑以上之罪，為累犯，應依刑法第
    四十七條之規定，就轉讓第一、二級毒品部分，遞加重其刑，而所犯販賣第一級
    毒品罪之法定本刑死刑、無期徒刑部分不得加重其刑，僅就併科罰金部分加重其
    刑。又被告所犯販賣第一級毒品罪，其法定最輕本刑為無期徒刑，惟被告僅意圖
    營利而販入毒品，尚查無證據足證被告已賣出供他人施用，犯罪所生損害尚非巨
    大，若科處法定最輕本刑無期徒刑，自嫌過重，其犯罪之情狀堪可憫恕，爰依刑
    法第五十九條之規定酌量減輕其刑。
三、原審以被告罪證明確，因以論罪科刑，固非無見。惟查：(1)被告如事實欄二(一)、
    (二)所為，均係犯毒品危害防制條例第四條第一項之販賣第一級毒品罪、同條例第
    四條第二項之販賣第二級毒品罪，原判決認係犯同條例第五條第一、二項之意圖
    販賣而持有第一、二級毒品罪，尚有未洽。(2)被告如事實欄二(一)及事實欄二(二)之
    行為，其均一次購入第一級毒品海洛因及第二級毒品安非他命，該各次之犯行，
    應係一行為觸犯二罪名，均為異種想像競合犯（公訴意旨亦認應成立想像競合犯
    ），屬裁判上一罪，應各從一重之販賣第一級毒品罪處斷，原判決認被告此部分
    係犯意各別，罪名互異，予以分論併罰，即有未洽。(3)查科刑判決之事實一欄，
    為論罪科刑適用法令之依據，其認定之事實，必須明確，始能正確論罪科刑適用
    法令，以適合法律之精神，維持判決之威信。原判決認定被告連續轉讓第一級毒
    品予乙○○及林朝專，連續轉讓第二級毒品予林朝專，對於各該轉讓毒品之次數
    ，未明確認定，僅泛稱：「．．．連續在．．．無償轉讓第一級毒品海洛因予乙
    ○○施用」及「．．．連續在．．．無償轉讓第一級毒品海洛因及第二級毒品安
    非他命共五、六次予林朝專施用」等語（見原判決第三頁事實欄三第三行至第八
    行），顯不足以為論罪科刑之依據，亦有未洽。又原判決認被告自九十年十二月
    十五日起至九十一年一月九日止之期間，及於九十一年四月二十一日，有分別轉
    讓第一級毒品海洛因予證人乙○○及證人林朝專施用之情事，尚有未洽（詳如下
    列四、之所述）。(4)按連續犯依刑法第五十六條規定，得加重其刑至二分之一，
    原判決認定被告連續轉讓第一級毒品予乙○○、林朝專，及連續轉讓第二級毒品
    予林朝專，為連續犯，然未依前開規定加重其刑，復未說明不予加重其刑之理由
    ，核有判決不適用法則或理由不備之違誤。被告上訴意旨猶執前詞否認犯上開各
    罪，雖無足採，惟原判決既有可議，自應由本院予以撤銷改判。爰審酌被告前有
    多次毒品前科，素行不良，不顧政府嚴格查緝毒品之決心，意圖營利而販入對於
    人體身心危害甚鉅之第一級毒品海洛因及第二級毒品安非他命，並私自轉讓毒品
    予他人施用，又先後二次為警查獲之毒品均數量龐大，純度甚高，價值不菲，且
    有電子秤、大量之分裝袋等，以備秤重、分裝持以販售，其犯罪情節固然甚重，
    惟尚未賣出供他人施用而危害他人身心健康，犯罪所生損害尚非至鉅，及否認犯
    行，犯後態度非佳等一切情狀，分別量處如主文第二項所示之刑，並定其應執行
    之刑；且認所犯販賣第一級毒品罪部分，依其犯罪之性質，有褫奪公權之必要，
    爰依刑法第三十七條第二項之規定，分別宣告褫奪公權十年及八年，並就其中最
    長期間執行之，以資儆懲。另被告於九十年八月十五日下午五時三十分許，在
    嘉義市○○街三八九號五樓五○七室為警查獲時，扣得如附表一編號１至６所示
    之物品，其中編號１所示之海洛因二十九包、編號２安非他命三十二包（重量詳
    如附表一所示），均於另案經檢察官沒收銷燬執行完畢，是就上開第一、二級毒
    品及毒品外包裝，均不另為沒收銷燬或沒收之諭知；其餘編號３夾鏈袋一大包、
    編號４研磨機一台、編號５彈簧秤一台、編號６計算機一台等均已經檢察官發還
    被告等情，有台灣雲林地方法院檢察署九十一年度執字第一○三一號扣押（沒收
    ）物品處分命令影本一紙在卷可按（見原審卷第一０六頁），惟按毒品危害防制
    條例第十九條第一項規定：「犯第四條至第九條、第十二條、第十三條或第十四
    條第一項、第二項之罪者，其供犯罪所用或因犯罪所得之財物，均沒收之」，故
    該條項有關沒收之規定，係刑法第三十八條第一項第二款、第三項之特別規定，
    採義務沒收主義，故供犯該項所列之罪所用之物，如屬於犯人所有，即應沒收，
    並不以專供犯罪之用為限（參照最高法院九十二年度台上字第二○四三號判決要
    旨），是上開發還被告之夾鏈袋一大包、研磨機一台、彈簧秤一台及計算機一台
    ，既為被告所有且係其所犯販賣第一級毒品、第二級毒品二罪中供為秤重、分裝
    持有毒品所用之物，且不能證明均已滅失，均應依毒品危害防制條例第十九條第
    一項前段規定宣告沒收，且無「如全部或一部不能沒收時，追徵其價額或以其財
    產抵償之」之問題。被告於九十一年四月二十二日下午一時三十分許，在雲林
    縣二崙鄉○○村○○路二十三之三號為警查獲時，同時扣得如附表二編號１至８
    所示之物品，其中編號１所示之海洛因八包內之毒品及編號２所示之安非他命二
    十三包內之毒品（重量均詳如附表二所示），分別為第一、二級毒品，均為違禁
    物，編號７分裝用吸管一支、編號８殘渣袋五個分別檢出殘留安非他命及海洛因
    成分，因已無法或難以析離，均視同毒品違禁物，均依毒品危害防制條例第十八
    條第一項前段之規定宣告沒收銷燬之；再扣案如附表二編號１、２之毒品外包裝
    （重量詳如附表二所示）、編號３之電子秤一台、編號４之計算機一台、編號５
    之分裝袋三百零五個、編號６之分裝用湯匙一支，係被告所有，為被告所自承，
    且係其所犯販賣第一級毒品、第二級毒品二罪中供為秤重、分裝持有毒品所用之
    物，均應依毒品危害防制條例第十九條第一項前段規定宣告沒收，且既經扣案，
    自無「如全部或一部不能沒收時，追徵其價額或以其財產抵償之」之問題。至
    另扣得之吸食器一組，雖據被告供稱為其所有，然非供其為本件犯行所用或預備
    之物，亦非為本件犯行所得之物，且未驗出有殘留毒品成分，均與本件犯行不具
    關聯性，爰不予宣告沒收；又該次查獲時，同時扣有新臺幣一百一十九萬六千元
    之現金，被告否認係其販賣毒品所得，亦否認為其所有，且此部份業經到庭檢察
    官於原審當庭捨棄為本案證據，又無積極證據足資證明係被告所有或因犯罪所得
    ，爰不予宣告沒收，均附此敘明。
四、證人乙○○第一次執行觀察勒戒期間為：自九十年十二月十五日起至九十一年一
    月九日止，有本院辦理刑案電話查詢登記表在卷可憑，則於上開期間被告自無可
    能轉讓第一級毒品海洛因予證人乙○○施用；又證人林朝專於九十一年四月二十
    二日為警查獲被採取尿液送檢驗結果，認定僅因施用第二級毒品安非他命而送觀
    察勒戒（見九十一年度偵字第一六八九號卷第一三三頁─台灣雲林地方法院九十
    一年度毒聲字第三六二號裁定），是被告於九十一年四月二十一日即無可能轉讓
    第一級毒品海洛因予證人林朝專施用。公訴人認被告於上開期間或時間，有分別
    轉讓第一級毒品海洛因予證人乙○○及證人林朝專施用之情事，尚有未洽，惟公
    訴人認被告上開部分之犯行，與前揭被告論罪科刑之轉讓第一級毒品罪部分，有
    連續犯之裁判上一罪之關係，是就被告上開被訴部分，不另為無罪之諭知，併此
    敘明。
五、台灣雲林地方法院檢察署九十二年度偵字第六○二號請求併案審理意旨略以：被
    告另於九十二年一月二十四日，在雲林縣二崙鄉○○村○○路六十一巷四號處，
    為警查獲持有如附表三編號１至９所示之物品，因認與本案被告被訴之意圖販賣
    而持有第一級毒品海洛因、第二級毒品安非他命部分之事實，有連續犯之裁判上
    一罪關係，請求合併審理等語（見原審卷第一二九、一三○頁）。經查，被告於
    九十一年二月間某日，意圖販售營利，在雲林縣二崙鄉二崙國小前，向綽號「阿
    發」之成年男子，以二十萬元代價，買受大批第一級毒品海洛因及第二級毒品安
    非他命，後於九十一年四月二十二日下午一時三十分許，在雲林縣二崙鄉○○村
    ○○路二十三之三號為警查獲等情，已經本院認定如前，顯然被告意圖販賣營利
    而販入毒品之犯意，應於其後為警查獲時已經終止，被告為警查獲嗣後再次購入
    毒品之上開移送併案審理之行為，難以認定與本案犯行有連續犯之關係；次查，
    關於請求併案審理部分之犯行，被告於警訊中供稱：所持有之毒品係於一個月前
    （九十一年十二月），向綽號「阿國」男子購得等語，而本案被告最後一次購入
    毒品之時間係在九十一年二月間某日，兩者時間相距亦達十個月之久，被告顯然
    非基於概括犯意為之，故非連續犯，是此部分犯罪事實與本案犯罪事實並無裁判
    上一罪之關係，非起訴效力所及，應由檢察官另行偵查起訴。
據上論斷，應依刑事訴訟法第三百六十九條第一項前段、第三百六十四條、第二百九
十九條第一項前段，第三百條，毒品危害防制條例第四條第一項、第二項、第八條第
一項、第二項、第十八條第一項前段、第十九條第一項前段，刑法第十一條前段、第
五十五條、第五十六條、第四十七條、第五十九條、第三十七條第二項、第五十一條
第五款、第八款，判決如主文。
本案經檢察官張太龍到庭執行職務。
中    華    民    國      九十四      年      一      月      二十七    日
                                  臺灣高等法院臺南分院刑事第三庭
                                      審判長法官  陳    義    仲
                                            法官  楊    子    莊
                                            法官  陳    顯    榮
右正本證明與原本無異。
如不服本判決，應於判決送達後十日內向本院提出上訴狀，其未敘述理由者並應於提
出上訴狀後十日內向本院補提理由書（應附繕本)。
                                      法院書記官  陳    嘉    琍
中    華    民    國      九十四      年      一      月      二十八    日
附錄法條：
毒品危害防制條例第四條第一、二項
製造、運輸、販賣第一級毒品者，處死刑或無期徒刑；處無期徒刑者，得併科新臺幣
一千萬元以下罰金。
製造、運輸、販賣第二級毒品者，處無期徒刑或七年以上有期徒刑，得併科新臺幣七
百萬元以下罰金。
毒品危害防制條例第八條第一、二項
轉讓第一級毒品者，處一年以上七年以下有期徒刑，得併科新台幣一百萬元以下罰金
。
轉讓第二級毒品者，處六月以上五年以下有期徒刑，得併科新台幣七十萬元以下罰金
。
扣押物品：
附表一：九十年八月十五日下午五時三十分，在嘉義市○○街三八九號五樓五０七室
        查獲。
  ┌──┬────────┬───┬───┬──────────────┐
  │編號│ 物  品  名  稱 │數  量│所有人│    備               考     │
  ├──┼────────┼───┼───┼──────────────┤
  │ １ │海洛因          │二十九│甲○○│一、調查局00000000號鑑定通知│
  │    │                │包（淨│      │    書。（見九十年偵字第三六│
  │    │                │重一九│      │    一三號卷第三十頁）      │
  │    │                │０點０│      │二、臺灣雲林地方法院檢察署九│
  │    │                │二公克│      │    十一年度執字第一０三一號│
  │    │                │，包裝│      │    ，已另案沒收銷燬。（見原│
  │    │                │重一六│      │    審卷第一０六頁）        │
  │    │              │點四一│      │                            │
  │    │                │公克）│      │                            │
  ├──┼────────┼───┼───┼──────────────┤
  │ ２ │安非他命        │三十二│甲○○│一、刑事警察局九十年十一月十│
  │    │                │包（淨│      │    四日刑鑑字第211628號鑑驗│
  └──┴────────┴───┴───┴──────────────┘
  ┌──┬────────┬───┬───┬──────────────┐
  │    │                │重八五│      │    通知書。（見九十年偵字第│
  │    │                │七點四│      │    三六一三號卷第五十七頁）│
  │    │                │一公克│      │二、臺灣雲林地方法院檢察署九│
  │    │                │，包裝│      │    十一年度執字第一０三一號│
  │    │                │重二六│      │    ，已另案沒收銷燬。（見原│
  │    │                │點三一│      │    審卷第一０六頁）        │
  │    │                │公克，│      │                        │
  │    │                │驗餘重│      │                            │
  │    │                │八五三│      │                            │
  │    │                │．六九│      │                            │
  │    │                │公克）│      │                            │
  ├──┼────────┼───┼───┼──────────────┤
  │ ３ │夾鏈袋          │一大包│甲○○│（已發還甲○○）            │
  │    │                │      │      │                            │
  ├──┼────────┼───┼───┼──────────────┤
  │ ４ │研磨機          │一台  │甲○○│（已發還甲○○）            │
  └──┴────────┴───┴───┴──────────────┘
  ┌──┬────────┬───┬───┬──────────────┐
  │ ５ │彈簧秤          │一台  │甲○○│（已發還甲○○）            │
  ││                │      │      │                            │
  ├──┼────────┼───┼───┼──────────────┤
  │ ６ │計算機          │一台  │甲○○│（已發還甲○○）            │
  └──┴────────┴───┴───┴──────────────┘
附表二：九十一年四月二十二日下午一時三十分許，在雲林縣二崙鄉○○村○○路二
        十三之三號查獲。
  ┌──┬────────┬───┬───┬──────────────┐
  │編號│ 物  品  名  稱 │數  量│所有人│    備              考      │
  ├──┼────────┼───┼───┼──────────────┤
  │ １ │海洛因          │八包（│甲○○│調查局九十一年六月七日調科壹│
  │    │                │淨重一│      │字第160001747號鑑定通知書。 │
  │    │                │０二點│      │（見九十一年度偵字第一六八九│
  │    │                │四三公│      │號卷第七十七頁）            │
  │    │                │克，包│      │                            │
  │    │                │裝重五│      │                            │
  │    │                │點七二│      │                            │
  └──┴────────┴───┴───┴──────────────┘
  ┌──┬────────┬───┬───┬──────────────┐
  │    │                │公克）│      │                            │
  ├──┼────────┼───┼───┼──────────────┤
  │ ２ │安非他命        │二十三│甲○○│刑事警察局九十一年九月二十四│
  │    │                │包（淨│      │日刑鑑字第0900000000號鑑驗通│
  │    │                │重三九│      │知書。（取四點一四公克供鑑驗│
  │    │                │九點一│      │，總餘淨重三九五點０二公克）│
  │    │                │六公克│      │（見原審卷第八十五頁）      │
  │    │                │，包裝│      │                            │
  │    │                │重十九│      │                            │
  │    │                │點五公│      │                            │
  │    │                │克）  │      │                            │
  ├──┼────────┼───┼───┼──────────────┤
  │ ３ │電子秤          │一台  │甲○○│未檢出毒品成分              │
  ├──┼────────┼───┼───┼──────────────┤
  │ ４ │計算機          │一台  │甲○○│未檢出毒品成分              │
  ├──┼────────┼───┼───┼──────────────┤
  │ ５ │分裝袋          │三百零│甲○○│未檢出毒品成分              │
  └──┴────────┴───┴───┴──────────────┘
  ┌──┬────────┬───┬───┬──────────────┐
  │    │                │五個  │      │                            │
  ├──┼────────┼───┼───┼──────────────┤
  │ ６ │分裝用湯匙      │一支  │甲○○│未檢出毒品成分              │
  ├──┼────────┼───┼───┼──────────────┤
  │ ７ │分裝用吸管      │一支  │甲○○│檢出安非他命成分（調查局九十│
  │    │                │      │      │二年三月二十一日調科壹字第09│
  │    │                │      │      │00000000號檢驗通知書）（見原│
  │    │                │      │      │審卷第一一一頁）            │
  ├──┼────────┼───┼───┼──────────────┤
  │ ８ │殘渣袋          │五個  │甲○○│檢出海洛因成分（刑事警察局九│
  │    │                │      │      │十一年九月二十四日刑鑑字第09│
  │    │                │      │      │00000000號鑑驗通知書。）（見│
  │    │                │      │      │原審卷第八十五頁）          │
  └──┴────────┴───┴───┴──────────────┘
附表三：九十二年一月二十四日，在雲林縣二崙鄉○○村○○路六十一巷四號查獲。
  ┌──┬────────┬───┬───┬──────────────┐
  │編號│ 物  品  名  稱 │數  量│所有人│   備                考     │
  ├──┼────────┼───┼───┼──────────────┤
  │ １ │海洛因          │淨重八│甲○○│法務部調查局92.3.4調科壹字第│
  │    │                │點三０│      │000000000號鑑定通知書（見九 │
  │    │                │公克）│      │十二年偵字第六０二號卷第二十│
  │    │                │      │      │四頁）                      │
  ├──┼────────┼───┼───┼──────────────┤
  │ ２ │安非他命        │十一包│甲○○│法務部調查局92.5.20調科壹字 │
  │    │                │（淨重│      │第00000000000號檢驗通知書（ │
  │    │                │一０五│      │見原審卷第一四七頁）        │
  │    │                │點四三│      │                            │
  │    │                │公克）│      │                            │
  ├──┼────────┼───┼───┼──────────────┤
  │ ３ │塑膠盒          │二盒  │甲○○│有海洛因及安非他命成分殘留（│
  │    │                │      │      │法務部調查局92.5.20調科壹字 │
  │    │                │      │      │第00000000000號檢驗通知書（ │
  └──┴────────┴───┴───┴──────────────┘
  ┌──┬────────┬───┬───┬──────────────┐
  │    │                │      │      │見原審卷第一四七頁）        │
  ├──┼────────┼───┼───┼──────────────┤
  │ ４ │夾鏈袋          │一包（│甲○○│標示HR(+)之殘渣袋二個有海洛 │
  │    │                │計有三│      │因成分殘留，標示MA(+)之殘渣 │
  │    │                │個殘渣│      │袋一個有安非他命成分殘留（  │
  │    │                │袋及八│      │法務部調查局92.5.20調科壹字│
  │    │                │十四個│      │第00000000000號檢驗通知書（ │
  │    │                │空袋）│      │見原審卷第一四七頁），其餘八│
  │    │                │      │      │十四個未經使用。            │
  ├──┼────────┼───┼───┼──────────────┤
  │ ５ │鐵盒            │二個  │甲○○│有海洛因及安非他命成分殘留（│
  │    │                │      │      │法務部調查局92.5.20調科壹字 │
  │    │                │      │      │第00000000000號檢驗通知書（ │
  │    │                │      │      │見原審卷第一四七頁）        │
  ├──┼────────┼───┼───┼──────────────┤
  │ ６ │分裝用吸管      │三支  │甲○○│有海洛因及安非他命成分殘留（│
  │    │                │      │      │法務部調查局92.5.20調科壹字 │
  └──┴────────┴───┴───┴──────────────┘
  ┌──┬────────┬───┬───┬──────────────┐
  │    │                │  │      │第00000000000號檢驗通知書（ │
  │    │                │      │      │見原審卷第一四七頁）        │
  ├──┼────────┼───┼───┼──────────────┤
  │ ７ │電子秤          │一台  │甲○○│有海洛因及安非他命成分殘留（│
  │    │                │      │      │法務部調查局92.5.20調科壹字 │
  │    │                │      │      │第00000000000號檢驗通知書（ │
  │    │                │      │      │見原審卷第一四七頁）        │
  ├──┼────────┼───┼───┼──────────────┤
  │ ８ │玻璃球          │一個  │甲○○│                            │
  │    │                │      │      │                            │
  ├──┼────────┼───┼───┼──────────────┤
  │ ９ │吸食器          │一組  │甲○○│                            │
  │    │                │      │      │                            │
  └──┴────────┴───┴───┴──────────────┘
